臺灣桃園地方法院民事裁定　　　　　　 100年度家救字第80號
聲　請　人　楊秋蘭
代　理　人　王如后律師
相　對　人　黃康生
上列聲請人聲請訴訟救助事件，本院裁定如下：
    主  文
本件移送臺灣屏東地方法院。
    理  由
一、按離婚之訴，專屬夫妻之住所地或夫、妻死亡時住所地之法
    院管轄。但訴之原因事實發生於夫或妻之居所地者，得由各
    該居所地之法院管轄。訴訟之全部或一部，法院認為無管轄
    權者，依原告聲請或依職權以裁定移送其管轄法院民事訴訟
    法第568 條第1 項、第28條第1 項分別定有明文。再按聲請
    訴訟救助，應向受訴法院為之。民事訴訟法第109 條第1 項
    前段亦有規定。因此，訴訟救助之受理法院在本案起訴後，
    當為本案現繫屬之第一審法院，此項管轄，具有專屬管轄之
    性質，不容當事人任意違背（最高法院72年度台抗字第251
    號裁定可資參照）。
二、本件聲請人以100 年度婚字第652 號請求離婚事件向本院起
    訴主張：相對人為大陸地區人民，兩造於民國92年12月16日
    結婚，約定婚後相對人應至台灣與聲請人共同生活，並以聲
    請人之住所為夫妻住所，詎聲請人婚後先行回台辦理結婚登
    記，相對人卻未依約入境台灣與聲請人共同生活，且行方不
    明，兩造結婚迄今已逾7 年，相對人未入境台灣，亦未曾打
    電話或寫信給聲請人，聯絡無著，為此請求與相對人離婚等
    語。
三、經查，相對人係大陸地區人士，與聲請人於92年12月16日結
    婚，斯時聲請人係設籍並居住於屏東縣屏東市凌雲里12鄰光
    武三巷111 號，此有戶籍謄本1 紙附於本院100 年度婚字65
    2 號卷宗足憑。且聲請人於結婚登記申請書上所載地址亦為
    前述屏東縣屏東市凌雲里12鄰光武三巷111 號，再徵諸本院
    依職權向行政院衛生署中央健康保險局函詢，經該局以100
    年10月20日健保桃字第1003046333號函覆本院所得結果，聲
    請人92、93年間之就診記錄亦均位於屏東縣屏東市內，足認
    兩造結婚當時約定之住所，應為聲請人位於屏東市之住所，
    相對人既未曾入境台灣，兩造亦未曾合意變更約定住所，是
    本件兩造婚後之夫妻住所確係上開屏東縣屏東市凌雲里12鄰
    光武三巷111 號之地址無誤。揆諸首揭法律規定，聲請人對
    相對人所提本案離婚訴訟，自應由臺灣屏東地方法院管轄。
    茲因聲請人向無管轄權之本院起訴，顯係違誤，本院業已經
    100 年度婚字第652 號裁定，依職權將本案訴訟移送於該管
    轄法院，而訴訟救助部分既應由本案第一審受訴法院為之，
    爰併將聲請人此部分聲請移送前開管轄法院。
四、爰裁定如主文。
中    華    民    國   100    年    10    月    27    日
                  家事法庭  法  官  陳清怡
上列正本證明與原本無異
如不服本裁定應於送達後10日內向本院提出抗告狀，並應繳納抗
告費新臺幣1,000元。
中    華    民    國   100    年    10    月    27    日
                            書記官  楊書棼